【裁判字號】    98,上訴,862
【裁判日期】    980422
【裁判案由】    違反毒品危害防制條例
【裁判全文】
臺灣高等法院臺中分院刑事判決         98年度上訴字第862號
上  訴  人
即  被  告  甲○○
選任辯護人  謝萬生律師
上列上訴人因違反毒品危害防制條例案件，不服臺灣彰化地方法
院97年度訴字第2224號中華民國98年1月22日第一審判決（起訴
案號：臺灣彰化地方法院檢察署97年度毒偵字第2574號），提起
上訴，本院判決如下：
    主  文
上訴駁回。
    理  由
一、按依刑事訴訟法第三百五十條、第三百六十一條、第三百六
    十二條、第三百六十七條規定，不服地方法院之第一審判決
    而上訴者，須提出上訴書狀，並應敘述具體理由，為上訴必
    備之程式；其所提出之書狀未敘述上訴理由，或僅曾以言詞
    陳述上訴理由者，均應於上訴期間屆滿後二十日內補提理由
    書於第一審法院。第一審法院經形式審查，認逾期未補提上
    訴理由者，應定期間先命補正；逾期未補正者，為上訴不合
    法律上之程式，應以裁定駁回。倘已提出上訴理由，但所提
    非屬具體理由者，或已上訴但未提上訴理由，經審判長定期
    間補正仍未補正者，則應由第二審法院以上訴不合法律上之
    程式，判決駁回。而所謂具體理由，必係依據卷內既有訴訟
    資料或提出新事證，指摘或表明第一審判決有何採證認事、
    用法或量刑等足以影響判決本旨之不當或違法，而構成應予
    撤銷之具體事由，始克當之（例如：依憑證據法則具體指出
    所採證據何以不具證據能力，或依憑卷證資料，明確指出所
    為證據證明力之判斷如何違背經驗、論理法則）；倘僅泛言
    原判決認定事實錯誤、違背法令、量刑失之過重或輕縱，而
    未依上揭意旨指出具體事由，或形式上雖已指出具體事由，
    然該事由縱使屬實，亦不足以認為原判決有何不當或違法者
    （例如：對不具有調查必要性之證據，法院未依聲請調查亦
    未說明理由，或援用證據不當，但除去該證據仍應為同一事
    實之認定），皆難謂係具體理由，俾與第二審上訴制度旨在
    請求第二審法院撤銷、變更第一審不當或違法之判決，以實
    現個案救濟之立法目的相契合，並節制濫行上訴（最高法院
    九十七年度臺上字第八九二號刑事判決意旨參照）。
二、經查：本件上訴人即被告（下簡稱被告）甲○○於民國九十
    八年二月十八日向原審法院具狀提起上訴，並於同年三月三
    日具狀敘明上訴理由，惟經核其所提出之上訴理由，略以：
    「被告否認於九十七年五月十二日十四時在花壇分駐所所
    製作警詢筆錄內容與其所陳述之內容相符，原判決勘驗該錄
    音光碟後發覺該光碟僅有影像而無聲音，依法即應令檢察官
    另指出證明之方法，證明被告該警詢筆錄內容與被告當時所
    陳之內容相符，乃原審法院非但未命檢察官負舉證責任，率
    予認定系爭筆錄具有證據能力云云，有違刑事訴訟法第一百
    條之一第二項之規定。原審法院於九十八年一月十五日上
    午九時十五分審判期日訊問證人乙○○：「當時是否為進行
    毒品專案？」時，證人乙○○答稱：「沒有。」足見乙○○
    於處理本件吸毒案件，並未依規定流程採尿、彌封、蓋印送
    驗且甚為草率。何況同日採尿另有「黑松」之人，被告再三
    請求調取「黑松」之筆錄查證其尿液檢驗結果以證明該尿液
    有無被錯置而生混淆之情形，上開應屬審判期日應調查之證
    據卻未調查，自有應於審判期日應調查之證據而未調查之違
    法。依法務部調查局九十七年十二月十一日調科肆字第０
    九七００五０九二五０號鑑定書內容：「編號-Ａ199尿液因
    無法檢出粒腺體ＤＮＡ序列，故無法研判與本案口腔黏膜刷
    之粒腺體ＤＮＡ序列是否相符。」則詮昕科技股份有限公司
    檢驗之編號Ａ-199尿液是否為被告所排放已有疑慮，何況證
    人亦坦承其並未依取締毒品之專案程序辦理，製作筆錄亦無
    錄音，足見其辦案之草率，即無法證明扣案尿液為被告所排
    放。原審法院僅以被告於檢察事務官調查前自承對採尿過
    程並無意見為由，即任令該尿液事實上是否為被告所排放之
    爭議於不問，自有應於審判期日調查之證據而未予調查之違
    誤。被告於九十七年五月九日及五月二十四日，經其母親
    帶往承紘醫事檢驗所檢驗均無毒品反應，另被告從九十六年
    八月份起每隔二個月或三個月均須至彰化分局排尿送驗，均
    無施用毒品之反應，對此有利於被告之證據原審亦未調查，
    難謂無理由不備之違誤。」等語，提起上訴。
三、本院查：
  (一)被告因不服地方法院之第一審判決，而於九十八年二月十八
    日具狀向原審法院提起上訴，並於同年三月三日敘明上訴理
    由，則依刑事訴訟法第三百六十一條第二項條文、立法修正
    理由及上開最高法院判決意旨，被告倘已提出上訴理由，但
    所提非屬具體理由者，則由第二審法院以上訴不合法律上之
    程式，以判決駁回之。至於上訴理由是否具體，係屬第二審
    法院審查範圍，則不在命補正之列（參見法院辦理刑事訴訟
    案件應行注意事項第一百六十二點），合先敘明。
  (二)經核上開被告所提之上訴理由，要非屬所謂之具體理由（即
    必須依據卷內既有訴訟資料或提出新事證，具體指摘或表明
    第一審判決有何採證認事、用法或量刑等足以影響判決本旨
    之不當或違法，而構成應予撤銷之具體事由，始克當之【例
    如：依憑證據法則具體指出所採證據何以不具證據能力，或
    依憑卷證資料，明確指出所為證據證明力之判斷如何違背經
    驗、論理法則】，最高法院九十七年度臺上字第八九二號判
    決意旨參見）。且原審係以查獲被告之警員乙○○證述：
    因被告另涉犯竊盜案件，經其逮捕被告且發現被告為毒品列
    管人口後，被告於警詢中同意採尿，由其陪同被告至警局廁
    所排尿封存，被告與綽號「黑松」之人採尿時間相隔約三十
    分鐘，且被告尿液檢體瓶經封存編號後，其隨即將被告尿液
    檢體瓶連同被告筆錄逕送警局採尿室處理，並未再將被告尿
    液檢體瓶帶回警局辦公室，被告尿液檢體瓶不可能與綽號「
    黑松」之人之尿液檢體瓶弄混等語（見原審九十八年一月十
    五日審判筆錄第四至八頁）明確，並審酌乙○○與被告並無
    恩怨，當無甘冒刑事訴追之危險，故意陷害被告之必要，且
    乙○○所述採尿內容，亦與被告於原審準備程序中自承，其
    尿液係經其排放採集後封簽等語（見原審九十七年九月五日
    準備程序筆錄第二頁）相符，並認被告為吸入二手煙之辯解
    係不可採，因而認定被告係於九十七年五月十二日下午四時
    十五分為警採尿前（不含公權力拘束時間）回溯三日內之某
    時，有施用毒品海洛因一次之犯行，並未引用被告警詢時之
    自白為證據資料，自亦無庸贅述其證據能力之有無，上訴意
    旨指摘系爭筆錄具有證據能力，有違刑事訴訟法第一百條之
    一第二項之規定云云，核不影響原判決事實認定之結果。
    警員乙○○係查獲被告犯竊盜案件時，發現其為毒品列管人
    口，始在徵得被告同意下採尿送驗，雖乙○○並非於進行毒
    品專案時，查獲被告施用毒品之犯行，惟乙○○一發現被告
    係毒品列管人口時即懷疑其有施用毒品，並徵得其同意後採
    尿，自不因彼時警方未進行毒品專案，而認乙○○辦案流程
    有何草率之處。況被告將自己尿液排放入空瓶後，再由被告
    封存並在封存處蓋指印簽名，被告於原審亦不否認尿液係經
    其排放採集後封簽，於檢察事務官詢問時亦表示對於採尿過
    程並無意見，而查獲當日除採集被告尿液外，亦採集綽號「
    黑松」之尿液，二人採集時間相隔約三十分鐘，被告係於廁
    所排尿後、封存及蓋指印封簽，已經證人乙○○於原審具結
    證述明確。上訴意旨徒以警方未進行毒品專案即對被告進行
    採尿動作，辦案過程顯然草率云云，顯非根據卷內事證而為
    具體指摘，要屬其臆測之詞；復另以被告尿液可能與綽號「
    黑松」之尿液錯置、混淆，應調取綽號「黑松」之筆錄云云
    ，然被告尿液既檢出毒品反應，原審未再調取「黑松」筆錄
    甚至尿液鑑定報告等為無益之調查，自不違法。雖法務部
    調查局九十七年十二月十一日調科肆字第０九七００五０九
    二五０號鑑定書無法檢出編號Ａ-199尿液粒腺體ＤＮＡ序列
    ，以致無法研判與本案被告口腔黏膜刷之粒腺體ＤＮＡ序列
    是否相符，惟編號Ａ-199尿液係被告於九十七年五月十二日
    所採集，被告口腔黏膜刷於九十七年十月二日所採集，於九
    十七年十一月三日送至法務部調查局鑑驗時，距離採集編號
    Ａ-199尿液相隔已近六個月，事涉該期間內保存尿液之適當
    與否，以致無法檢出粒腺體ＤＮＡ序列，不無可能，自不能
    以未能檢出編號Ａ-199尿液粒腺體ＤＮＡ序列，即可排除詮
    昕公司前開尿液鑑驗報告之尿液為被告所排放此節，況原審
    參諸警員乙○○證述及被告於檢察事務官及原審準備程序時
    供稱對於採尿過程無意見、其尿液係經其排放採集後封簽等
    情，而認定扣案編號Ａ-199尿液即為被告所排放，其認事用
    法及採證均無不合，又乙○○並未證述其未依照取締毒品之
    流程辦理，僅證稱當時並非進行毒品專案，上訴意旨此部分
    顯非根據卷內事證而為指摘，要屬其臆測之詞，亦無可取。
    被告固提出承紘醫事檢驗所於九十七年五月九日及五月二
    十四日出具嗎啡（海洛因）呈現陰性之報告書二份為據，惟
    該二份報告書僅載明「蔡先生」，究指何人並未特定，採尿
    之確切時間、流程亦均不詳，已難謂與本案有何關連性。且
    該報告係經原審判決後、被告提起上訴時始提出，原審自無
    從憑以調查。況且上開私人診所所為之檢定，事涉儀器、採
    證流程之縝密、被採尿人同一性之確認，自不若身負公權力
    行使之警察機關採證之具公信力，即便被告所提上開資料屬
    實，亦不足為有利於被告之認定，亦無須再為無益之調查。
  (三)綜上，被告於形式上雖提出上訴狀載上訴理由，然俱未依法
    指摘或表明第一審判決有何採證認事、用法或量刑等足以影
    響判決本旨之不當或違法，而構成應予撤銷之具體事由，且
    該事由亦不足以認定原判決有何不當或違法之處。揆諸上開
    最高法院判決意旨，及依「程序優先於實體」之刑事訴訟法
    原則，本件上訴自不合法定上訴程式，應予駁回，並不經言
    詞辯論為之。
據上論斷，應依刑事訴訟法第三百六十七條前段、第三百七十二
條，判決如主文。
中    華    民    國    98    年    4    月    22     日
            刑事第九庭  審判長法  官  江  德  千
                              法  官  康  應  龍
                              法  官  賴  妙  雲
以上正本證明與原本無異。
如不服本判決應於收受送達後十日內向本院提出上訴書狀，其未
敘述上訴之理由者，並得於提起上訴後十日內向本院補提理由書
（均須按他造當事人之人數附繕本）「切勿逕送上級法院」。
                              書記官  蘇  昭  文
中    華    民    國    98    年    4    月    22     日


司法院資訊處製作；財團法人民間司法改革基金會備份。
